【裁判字號】    96,易,797
【裁判日期】    970229
【裁判案由】    詐欺等
【裁判全文】
臺灣屏東地方法院刑事判決               96年度易字第797號
公  訴  人  臺灣屏東地方法院檢察署檢察官
被      告  甲○○
                    （現因另案於屏東監獄竹田分監執行中）
上列被告因詐欺等案件，經檢察官提起公訴（96年度偵字第4763
號），本院判決如下：
    主  文
甲○○意圖為自己不法之所有，以詐術使人將本人之物交付，累
犯，處有期徒刑肆月，如易科罰金，以新臺幣壹仟元折算壹日；
又意圖為自己不法之所有，以詐術使人將本人之物交付，累犯，
處有期徒刑肆月，如易科罰金，以新臺幣壹仟元折算壹日。應執
行有期徒刑陸月，如易科罰金，以新臺幣壹仟元折算壹日。
其餘被訴部份均無罪。
    事  實
一、甲○○前因竊盜案件，經本院以93年度易字第507 號刑事判
    決判處有期徒刑1 年確定，並於民國96年1 月5 日縮刑期滿
    執行完畢。詎其猶不知悔改，竟分別意圖為自己不法之所有
    ，在下列時、地，為下列犯罪行為：
    (一)於96年7 月21日凌晨4 時10分許，因所使用之車牌號碼為
      4298-MB 號自用小客車（於96年7 月16日上午7 時發現遭
      竊，因不明原因由甲○○所使用）汽油已耗盡，遂駛至屏
      東縣屏東市○○○路○ 段550 號「統一精工加油站」，在
      明知自己已無支付加油金之能力，亦無支付加油金意願之
      情況下，竟意圖為自己不法之所有，向該加油站之員工邱
      俊維表示欲加油，使邱俊維陷於錯誤，誤認其有支付加油
      金之能力與意願，而幫其加足市價新台幣（下同）500 元
      之汽油，甲○○在加足汽油後，未支付任何價金即駕車離
      去。
    (二)復於96年7 月24日下午15時17分許，再因前揭自用小客車
      汽油耗盡，又將前揭車輛駛至屏東縣屏東市○○路○段451
      號「山隆加油站」，在明知自己無支付加油金之能力，亦
      無支付加油金意願之情況下，又另行起意，復意圖為自己
      不法之所有，向該加油站之員工李宏斌表示欲加油，使李
      宏斌陷於錯誤，誤認其有支付加油金之能力與意願，而幫
      其加足市價1,200 元之汽油，甲○○在加足汽油後，又未
      支付任何價金即駕車揚長而去。嗣於96年7 月26日晚上17
      時50分許，甲○○駕駛前揭小客車，為警在屏東縣屏東市
      ○○路107 號建國旅社停車場前查獲，始循線偵悉上情。
二、案經屏東縣警察局屏東分局報請臺灣屏東地方法院檢察署檢
    察官偵查起訴。
    理  由
壹、程序部分
一、按刑事訴訟法第159 條之4 規定，除前三條之情形外，下列
    文書亦得為證據：「一除顯有不可信之情況外，公務員職務
    上製作之紀錄文書、證明文書。二除顯有不可信之情況外，
    從事業務之人於業務上或通常業務過程所須製作之紀錄文書
    、證明文書。三除前二款之情形外，其他於可信之特別情況
    下所製作之文書。」此係因公務員職務上製作之紀錄文書或
    證明文書，係公務員依職權所為，與其責任、信譽攸關，若
    有錯誤、虛偽，公務員可能因此擔負刑事及行政責任，且該
    等文書經常處於可能受公開檢查之狀態，其正確性及真實之
    保障極高；另從事業務之人在業務上或通常業務過程製作之
    上開文書，因係於通常業務上不間斷而規律之記載，一般均
    有會計等人員校對，記錄時亦無預見日後將作為證據之偽造
    動機，其虛偽之可能性較小，且如讓製作者以口頭方式在法
    庭上再重述過去之事實或數據，實際上有其困難，二者具有
    一定程度之不可代替性，是除非有顯不可信之情況外，上開
    公務文書或業務文書應均具有證據能力；又與上開公務文書
    或業務文書同具有可信性之官方公報、統計表、體育紀錄、
    學術論文及家譜等文書，除非均有顯不可信之情況外，基於
    同一理由，亦應具有證據能力。本件向和信電訊股份有限公
    司、亞太行動寬頻股份有限公司所調閱之通聯紀錄，係電信
    公司經營業務關於通聯紀錄之紀錄文書，均係從事業務之人
    於業務上或通常業務過程所須製作之文書，經查亦無顯不可
    信之情況，上開文書應具有證據能力。
二、按被告以外之人於偵查中向檢察官所為陳述，除顯有不可信
    之情況者外，得為證據，刑事訴訟法第159 條之1 第2 項定
    有明文。偵查中對被告以外之人所為之偵查筆錄，或被告以
    外之人向檢察官所提之書面陳述，性質上均屬傳聞證據。惟
    現階段刑事訴訟法規定檢察官代表國家偵查犯罪、實施公訴
    ，依法其有訊問被告、證人及鑑定人之權，證人、鑑定人且
    須具結，而實務運作時，檢察官偵查中向被告以外之人所取
    得之陳述，原則上均能遵守法律規定，不致違法取供，其可
    信度極高，自得為證據。本件證人劉尉益於檢察官偵查中具
    結所為之證述，性質上雖屬傳聞證據，惟係偵查中向檢察官
    所為之證述，並經具結，且無顯有不可信之情況，自具有證
    據能力。
三、按被告以外之人於審判外之言詞或書面陳述，除法律有規定
    者外，不得作為證據；又被告以外之人於審判外之陳述，雖
    不符前4 條之規定，而經當事人於審判程序同意作為證據，
    法院審酌該言詞陳述或書面陳述作成時之情況，認為適當者
    ，亦得為證據。當事人、代理人或辯護人於法院調查證據時
    ，知有第159 條第1 項不得為證據之情形，而未於言詞辯論
    終結前聲明異議者，視為有前項之同意，刑事訴訟法第159
    條第1 項、第159 條之5 分別定有明文。本件證人鍾文卿、
    李宏斌、邱俊維、劉尉益於警詢中之證言、偵查報告、車輛
    協尋電腦輸入單、贓物認領保管單、車籍資料查詢、和解書
    等為前開刑事訴訟法第159 條第1 項之傳聞證據，惟被告於
    本院準備程序中就其證據能力表示無意見（見本院卷第22頁
    背面96年9 月26日準備程序筆錄），並於本院言詞辯論終結
    前均未就其證據能力聲明異議，依前開刑事訴訟法第159 條
    之5 第2 項之規定，上開陳述亦有證據能力。
貳、實體部分
甲、有罪部分
一、上開犯罪事實，業據被告甲○○於警偵訊、本院審理時均坦
    承不諱，核與被害人邱俊維、李宏斌於警詢中所述被騙情節
    相符，復有偵查報告、車輛協尋電腦輸入單、贓物認領保管
    單各1 紙及照片6 張、監視器翻拍畫面照片7 張附卷可稽，
    足徵被告之自白與事實相合，可以採信。本件事證明確，被
    告犯行堪以認定，應予依法論科。
二、核被告所為，係犯刑法第339 條第1 項之詐欺取財罪。又被
    告所犯上開詐欺取財2 罪，犯意各別，應予分論併罰。又被
    告如前事實欄一、所述之前科，有臺灣高等法院被告全國前
    案紀錄表1份在卷可憑，於5 年內故意再犯有期徒刑以上之
    本件，應各依刑法第47條第1 項規定，論以累犯，並各依法
    加重其刑。爰審酌被告所生危害雖非甚巨，且事後已賠償「
    統一精工加油站」員工邱俊維損失，此有和解書1 紙附卷，
    犯後又供認犯行態度良好；然被告前有多起竊盜、詐欺案件
    經法院判決，有臺灣高等法院被告全國前案紀錄表1 份在卷
    可憑，顯證其素行不佳等一切情狀，分別量處如主文所示之
    刑，並定其應執行刑，並諭知易科罰金之折算標準，以資懲
    儆。
乙、無罪部分
一、公訴意旨略以：被告甲○○竟意圖為自己不法之所有，為下
    列行為：
    (一)於96年7 月16日凌晨4 時42分前某時許，在高雄市○鎮區
      ○○里○○路50巷之路旁處，以不詳之方法，竊取鍾文卿
      所有之車牌4298-MB 號之自小客車，得手後，供己代步之
      用。
    (二)於96年7 月16日凌晨4 時42分許，因其上開竊得之車輛已
      無汽油，遂駕駛系爭車輛，前往屏東縣林邊鄉鎮○村○○
      路487 號「台亞加油站」，搖下車窗向該加油站員工劉尉
      益謊稱欲購買95無鉛汽油，致劉尉益誤以被告甲○○有支
      付油錢之能力與意願，而依其之指示，加入38.31 公升汽
      油（共值1,115 元）於前開汽車之油箱後，被告甲○○竟
      未付款，隨即加速駕車離去。因認被告甲○○另犯刑法第
      320 條第1 項竊盜罪嫌，及同法第339 條第1 項之詐欺取
      財罪嫌。
二、按犯罪事實，應依證據認定之，無證據不得認定其犯罪；又
    不能證明被告犯罪者，應諭知無罪之判決，刑事訴訟法第15
    4 條第2 項、第301 條第1 項分別定有明文。又刑事訴訟法
    上所謂認定犯罪事實之證據，係指足以認定被告確有犯罪行
    為之積極證據而言，該項證據自須適合於被告犯罪事實之認
    定，始得採為斷罪資料。如未能發現相當證據，或證據不足
    以證明，自不能以推測或擬制之方法，以為裁判之基礎。又
    刑事訴訟上證明之資料，無論其為直接或間接證據，均須達
    於通常一般之人均不致有所懷疑，而得確信其為真實之程度
    ，始得據為有罪之認定，若其關於被告是否犯罪之證明未能
    達此程度，而有合理性懷疑之存在，致使無從形成有罪之確
    信，根據「罪證有疑，利於被告」之證據法則，即不得遽為
    不利被告之認定，此分別有最高法院著有29年度上字第3105
    號、40年臺上字第86號、76年臺上字第4986號判例可資參照
    。再檢察官對於起訴之犯罪事實，應負提出證據及說服之實
    質舉證責任，倘其所提出之證據，不足為被告有罪之積極證
    明，或其指出證明之方法，無從說服法院以形成被告有罪之
    心證，基於無罪推定之原則，自應為被告無罪判決之諭知，
    最高法院92年臺上字第128 號判例亦可參照。
三、本件公訴人認被告甲○○涉犯前揭竊盜、詐欺罪嫌，無非係
    以(一)被告於警詢中及偵訊中所述關於前揭車牌號碼為4298-M
    B 號自用小客車之由來前後不一；(二)觀諸和信電訊股份有限
    公司、亞太行動寬頻股份有限公司之通聯資料，均無如被告
    所述，其於96年7 月17日上午有向行動電話0000000000號使
    用者聯絡交付前揭車輛之紀錄；(三)被害人鍾文卿於警詢之指
    述，以及贓物認領保管單、車籍查詢基本資料詳細畫面及高
    雄市政府警察局車輛協尋電腦輸入單各1 紙，亦可佐證前揭
    車輛確遭人竊取；(四)證人劉尉益於警偵訊中之證述，得以證
    明被告於96年7 月16日凌晨4 時42分許，因其上開竊得之車
    輛已無汽油，前往屏東縣林邊鄉鎮○村○○路487 號「台亞
    加油站」，謊稱欲購買汽油，致證人劉尉益誤以被告有支付
    油錢之能力與意願，而依其之指示，加入共值1,115 元之汽
    油一情等為其論據。
四、訊之被告則堅決否認有何上開竊盜、詐欺犯行，辯稱：前揭
    車輛係一名真實姓名年籍資料不詳之男子，於96年7 月17日
    上午與被告電話聯絡，以5,000 元之價格出售予被告，並告
    知被告前往高雄市○○路段附近取車，伊知道該車係贓車，
    然確實非伊所竊取；另外於96年7 月16日凌晨4 時42分許，
    因其尚未取得前揭車輛，故斯時前往「台亞加油站」詐取汽
    油之行為亦非其所為等語置辯。
五、經查：
    (一)被告於96年7 月26日晚上17時50分許，為警在屏東縣屏東
      市○○路107 號建國旅社停車場前查獲後，即於隔日警詢
      中陳稱前揭車牌號碼為4298-MB 號自用小客車，乃向一名
      朋友以5,000 元所購得，該名朋友並於96年7 月17日上午
      7 時許撥打電話告知其前往高雄市○○路段附近取車（見
      警卷第6 至7 頁96年7 月27日警詢筆錄）；並於日後偵訊
      及本院訊問中均做如上同一之陳述（見偵卷第6 至8 頁96
      年7 月27日偵訊筆錄、同卷第30至第31頁96年8 月9 日偵
      訊筆錄、本院卷第16至第17頁96年9 月21日訊問筆錄）；
      其中雖就該名朋友綽號為「福仔」亦或「成仔」、係96年
      7 月16日取車亦或96年7 月17日取車，曾有不同之說法，
      然查，該名朋友既經被告自述僅認識約一週左右（見警卷
      第7 頁96年7 月27日警詢筆錄），且被告查獲之日距離其
      取車之日亦相隔有10日之久，被告對於該名朋友之綽號確
      係如何？究係96年7 月17日取車亦或前一日取車？自有可
      能記憶模糊，尚難僅憑此認定被告有竊盜前揭車輛之犯行
      。
    (二)調閱被告所供稱其所使用之0000000000、0000000000、00
      00000000電話號碼於96年7 月17日之通聯資料，雖均無於
      當日「上午」與他人電話聯絡之紀錄，然查其中00000000
      00電話號碼確有於當日凌晨、中午與他人聯絡之紀錄，則
      是否被告因記憶模糊而誤稱該名朋友係當日「上午7 時許
      」撥打電話與其，亦不無可能；甚且，被告於本院訊問中
      亦表示其所使用之行動電話號碼不只上述3 支（見本院卷
      第16頁背面96年9 月21日訊問筆錄），則該名販車之友人
      是否撥打被告其他行動電話號碼與其聯絡亦未可知。退萬
      步言，即使被告前開關於車牌號碼為4298-MB 號自用小客
      車由來之所述，均為謊言，其亦可能藉由其他管道取得該
      車，尚不能僅以被告不實之自白作為被告竊車之唯一證據
      。
    (三)被害人鍾文卿於警詢之指述，以及贓物認領保管單、車籍
      查詢基本資料詳細畫面及高雄市政府警察局車輛協尋電腦
      輸入單各1 紙等證據，均僅得證明前揭車輛確遭人竊取，
      然是否確為被告所竊得，並無適合認定被告犯罪事實之斷
      罪資料，已如前述。
    (四)證人劉尉益於警偵訊中，僅證稱有人於96年7 月16日凌晨
      4 時42分許，駕駛上開車輛前往屏東縣林邊鄉鎮○村○○
      路487 號「台亞加油站」詐得共值1,115 元之汽油，且因
      其並未看到該名嫌犯之面容、亦未能聽得其聲音，故無法
      指認被告即為當日詐取汽油之人一情，亦經其於偵訊中結
      證屬實（見偵卷第108 至110 頁96年9 月5 日偵訊筆錄）
      ；顯證證人劉尉益於警偵訊中之證詞，難以作為認定被告
      前開詐取汽油之論據。
    (五)綜上所述，本案公訴人認被告涉犯竊盜、詐欺之犯行，並
      無證據足資證明，自屬不能證明被告犯罪。茲因公訴人對
      於起訴之犯罪事實既應負提出證據及說服之實質舉證責任
      ，本件公訴人認被告所涉犯嫌所憑之證據，尚無從說服本
      院達於通常一般之人均不致有所懷疑，而得確信其為真實
      之程度，即難據以為被告不利認定，自屬不能證明被告犯
      罪，依前開之說明，自應為被告無罪之諭知。
據上論斷，應依刑事訴訟法第299 條第1 項前段、第301 條第1
項前段，刑法第339 條第1 項、第47條第1 項、第51條第5 款、
第41條第1 項前段，刑法施行法第1 條之1 ，判決如主文。
本案經檢察官顏珮珊到庭執行職務。
中    華    民    國    97    年    2     月    29    日
                  刑事第一庭    審判長法  官潘正屏
                                      法  官許蓓雯
                                      法  官羅培毓
以上正本證明與原本無異。
如不服本判決應於收受本判決送達後十日內向本院提出上訴書狀，
其未敘述上訴理由者，並得於提起上訴後十日內向本院補提理由
書狀（均須按他造當事人之人數附繕本）「切勿逕送上級法院」
中    華    民    國    97    年    2     月    29    日
                                書記官  呂坤宗
附錄本判決論罪科刑法條之依據：
中華民國刑法第339 條（普通詐欺罪）
意圖為自己或第三人不法之所有，以詐術使人將本人或第三人之
物交付者，處5 年以下有期徒刑、拘役或科或併科1 千元以下罰
金。
以前項方法得財產上不法之利益或使第三人得之者，亦同。
前二項之未遂犯罰之。


司法院資訊處製作；財團法人民間司法改革基金會備份。
